【裁判字號】    90,易,1856
【裁判日期】    901109
【裁判案由】    詐欺
【裁判全文】
臺灣臺南地方法院刑事判決                          九十年度易字第一八五六號
    公  訴  人  臺灣台南地方法院檢察署檢察官
    被      告  乙○
右列被告因詐欺案件，經檢察官提起公訴（九十年度偵字第七三七一號），本院判決
如左：
    主  文
乙○意圖為自己不法之所有，以詐術使人將本人之物交付，累犯，處有期徒刑伍月，
如易科罰金以參佰元折算壹日。
    事  實
一、乙○曾於民國八十四年間，因詐欺等案件，經法院判處有期徒刑五月確定，甫於
    八十五年十二月七日執行完畢，猶不知悔改，復意圖為自己不法之所有，於九十
    年三月二十九日下午三時許，陪同甲○○至台南監理站查詢得知甲○○車輛違規
    罰款總額為新台幣（下同）七萬一千元後，即向甲○○佯稱：伊與監理站人員很
    熟，只要五萬五千元即可全部處理云云，致使甲○○陷於錯誤，於九十年四月八
    日下午三時許，在台南監理站檢驗車廠外面，將五萬五千元交予乙○代繳罰款，
    惟始終未見乙○將遭查扣之車輛取回且避不見面，甲○○始知受騙。
二、案經甲○○訴請台灣台南地方法院檢察署檢察官偵查起訴。
    理  由
一、訊據被告乙○固坦承向告訴人甲○○拿取五萬五千元代繳罰款之事實，惟矢口否
    認有詐欺犯行，辯稱：是伊一位陳姓友人要幫伊代繳罰款，結果未去繳納，伊並
    未向甲○○表示只要五萬五千元即可繳清罰款，是甲○○表示只要繳五萬五千元
    罰款就好云云。經查：
（一）右揭犯罪事實，業據告訴人指訴綦詳，而衡情，告訴人之車輛遭查扣且應繳納
      之罰款高達七萬一千元，其即有意取回車輛，斷無僅繳納五萬五千元之理，足
      認被告確有向告訴人佯稱只要五萬五千元即可全部處理云云。
（二）況被告自承其是向告訴人表示其要代為繳納罰款，未向告訴人表明是陳姓友人
      要代為繳納，而告訴人亦未見過陳某等情，且被告復無法提供其陳姓友人之年
      籍資料以供查考（該陳姓友人既能代被告繳納罰款，必為被告可信賴之熟人，
      被告焉有不知其年級或聯絡方式之理），足認被告所稱之陳姓友人顯屬虛構。
（三）再被告於收受告訴人交付之五萬五千元後即告失蹤，告訴人屢次以行動電話與
      被告聯絡，亦曾四處找尋被告均無結果一節，亦為被告所是認，衡情被告若係
      無法找到陳姓友人代繳罰款，當應通知告訴人，焉有避不見面，逕自逃逸離家
      之理？其辯稱：係其行動電話都沒電，且借住友人家中云云，顯悖於常情，應
      不足採。綜合上述情狀，被告於收受告訴人金錢伊始，即應有不法所有之詐騙
      犯意。而告訴人亦因而受有損害，事證明確，被告犯行洵堪認定。
二、核被告意圖為自己不法之所有，以詐術使人將本人之物交付，所為係犯刑法第三
    百三十九條第一項之罪。查被告甫於八十五年十二月七日受有期徒刑之執行完畢
    ，有被告全國刑案資料查註紀錄表在卷可按，其於五年內再犯本件有期徒刑以上
    之罪，為累犯，應依刑法第四十七條規定加重其刑。爰審酌被告犯罪之動機、目
    的、手段及所造成危害、審理中未與告訴人達成民事上和解等一切情狀，處如主
    文所示之刑，並諭知易科罰金之折算標準，以資懲儆。
據上論斷，應依刑事訴訟法第二百九十九條第一項前段，刑法第三百三十九條第一項
、第四十七條、第四十一條第一項前段，罰金罰鍰提高標準條例第一條前段、第二條
，判決如主文。
本案經檢察官蘇聰榮到庭執行職務。
中      華      民      國      九十      年      十一  月        九    日
                              臺灣臺南地方法院刑事第五庭
                                        法  官  石 家 禎
右正本證明與原本無異。
如不服本判決應於送達後十日內向本院提出上訴狀。
                                        書記官  葉 東 平
中      華      民      國      九十      年      十一  月        九    日
附錄本案論罪科刑法條全文：
刑法第三百三十九條第一項：意圖為自己或第三人不法之所有，以詐術使人將本人或
                          第三人之物交付者，處五年以下有期徒刑、拘役或科或
                          併科一千元以下罰金。


司法院資訊處製作；財團法人民間司法改革基金會備份。
